【裁判字號】    98,訴,1930
【裁判日期】    981130
【裁判案由】    違反毒品危害防制條例
【裁判全文】
臺灣彰化地方法院刑事判決              98年度訴字第1930號
公  訴  人  臺灣彰化地方法院檢察署檢察官
被      告  甲○○
                    現在臺灣彰化監獄執行中
上列被告因違反毒品危害防制條例案件，經檢察官提起公訴（
98年度毒偵字第2318號），本院改依簡式審判程序判決如下：
    主  文
甲○○施用第一級毒品，累犯，處有期徒刑壹年貳月；又施用第
二級毒品，累犯，處有期徒刑陸月。應執行有期徒刑壹年陸月。
    事  實
一、甲○○前有賭博、竊盜、違反毒品危害防制條例等之犯罪記
    錄，素行不佳，其並於民國87年間，因施用毒品案件，經送
    執行觀察、勒戒後，因認無繼續施用毒品之傾向，於民國87
    年10月19日執行完畢釋放，並由台灣高等法院台中分院判決
    免刑確定；又於89年間，因施用毒品案件，經本院以89年度
    毒聲字第4021號裁定送觀察、勒戒後，因認有繼續施用毒品
    之傾向，為本院以89年毒聲字第5853號送強制戒治1年，後
    由本院以90年度毒聲字第1898號裁定停止戒治出監，所餘戒
    治期間付保護管束，嗣於90年6月7日保護管束期滿未經撤銷
    而視為執行完畢，而此部分所涉刑事責任，經臺灣彰化地方
    法院檢察署檢察官起訴，並經本院以90年度訴字第383號判
    決判處有期徒刑10月、5月，並定應執行有期徒刑1年確定；
    再於上開強制戒治期滿釋放後5年內之94年間，因施用毒品
    案件，經本院以94年度彰簡字244號判決判處有期徒刑5月，
    如易科罰金，以銀元300元折算1日確定（第一案）；又於同
    年間，因竊盜案件，經臺灣高等法院臺中分院以94年度上易
    字第838號判決判處有期徒刑10月確定（第二案）；復於同
    年間，因施用毒品案件，經本院以94年度訴字第817號判決
    判處有期徒刑10月確定（第三案），上開第一、二、三案，
    經臺灣高等法院臺中分院以94年度聲字第898號裁定定應執
    行有期徒刑2年確定；又於同年間，因竊盜案件，經本院以
    94年度易字第1160號判決判處有期徒刑7 月確定（第四案）
    ；復於同年間，因施用毒品案件，經本院以94年度訴字第
    1918號判決判處有期徒刑1年、7月，並定應執行有期徒刑1
    年5月確定（第五案），第四、五案經本院以95年度聲字177
    號裁定定應執行有期徒刑1年11月確定；經接續執行，嗣因
    中華民國96年罪犯減刑條例公佈施行，上開第一、二、三案
    經本院以96年度聲減字第243號裁定，分別減刑為2月15日、
    5月、5月，並定應執行有期徒刑1 年，而第四、五案經本院
    以96年度聲減字第90號裁定，分別減為有期徒刑3月15日、6
    月、3月15日，定應執行有期徒刑11月15日，並接續執行，
    業於97年5月8日因縮短刑期執行完畢出監。仍未改施用毒品
    惡習，復於98年2月間，因施用一、二級毒品被查獲，為本
    院於同年6月9日判處應執行有期徒刑1年，經上訴駁回後確
    定，猶不知戒惕，另基於施用第一級毒品海洛因之犯意，於
    98年9月19日晚上10時許，在其位於彰化縣員林鎮○○里○
    ○路22-17號之居所，以將第一級毒品海洛因置入香煙內用
    火點燃吸食其煙霧之方式，施用第一級毒品海洛因1次；又
    基於施用第二級毒品甲基安非他命之犯意，於98年9月18日
    某時許，在同一處所，以將第二級毒品甲基安非他命置入玻
    璃球內用燒烤吸食其煙霧之方式，施用第二級毒品甲基安非
    他命1次（玻璃球已因丟棄而滅失）。嗣於98年9月20日晚上
    7 時20分許，為警在彰化縣大村鄉○○村○○路○段105號前
    緝獲，經徵其同意採集尿液送驗，結果呈嗎啡、可待因、安
    非他命及甲基安非他命陽性反應，始知上情。
二、案經彰化縣警察局員林分局報請臺灣彰化地方法院檢察署檢
    察官偵查起訴。
    理  由
一、按除被告所犯為死刑、無期徒刑、最輕本刑為3 年以上有期
    徒刑之罪或高等法院管轄第1 審案件者外，於刑事訴訟法第
    273 條第1 項程序進行中，被告先就被訴事實為有罪之陳述
    時，審判長得告知被告簡式審判程序之旨，並聽取當事人、
    代理人、辯護人及輔佐人之意見後，裁定進行簡式審判程序
    ；除簡式審判程序及簡易程序案件外，第1 審應行合議審判
    ，刑事訴訟法第273 條之1 第1 項、第284 條之1 分別定有
    明文。本件被告甲○○所犯係死刑、無期徒刑、最輕本刑為
    3  年以上有期徒刑或高等法院管轄第1審案件以外之罪，並
    於本院行準備程序時就被訴事實為有罪之陳述，本院合議庭
    依前揭規定，經評議結果，裁定改由受命法官獨任行簡式審
    判程序，先予敘明。
二、上揭事實，業據被告甲○○迭於警詢、偵查及本院行準備程
    序與審理時均坦承不諱，且其於98年9月20日為警所採取之
    尿液，經送鑑驗結果，確呈嗎啡及甲基安非他命陽性反應，
    此有彰化縣警察局員林分局委託檢驗尿液代號與真實姓名對
    照認證單及詮昕科技股份有限公司98年10月5日所出具之濫
    用藥物尿液檢驗報告各1紙附卷可稽，應認被告之自白確與
    事實相符，洵堪採信。
三、按92年7月9日新修正之毒品危害防制條例刪除2犯及3犯之規
    定，而將施用毒品者區分為「初犯」、「5年內再犯」及「5
    年後再犯」，其中祇於「初犯」及「5年後再犯」2種情形，
    有其追訴條件之限制，即修正後該條例第20條第3項「5年後
    再犯」之解釋，應限該施用毒品者於觀察、勒戒或強制戒治
    執行完畢釋放後，5年內均未再有任何施用毒品之行為，始
    得認前所實施之觀察、勒戒或強制戒治程序已足以遮斷毒癮
    而收戒除成效，而得於5年後再犯時適用「初犯」之規定，
    重行觀察、勒戒等程序，反之，倘被告於前次觀察、勒戒或
    強制戒治執行完畢釋放後，5年內有再度施用毒品之行為，
    縱其嗣後再犯施用毒品行為係於前次觀察、勒戒或強制戒治
    執行完畢釋放後之5年後始發生，惟距前次施用毒品時間之
    間隔若未逾5年，仍應認屬同條例第23條第2項「5年內再犯
    」之範疇，應逕予起訴，此有最高法院95年度第7次及97年
    度第5次刑事庭會議決定、95年度臺上字第517、1071號判決
    、95年度臺非字第59、65、83號判決、臺灣高等法院臺中分
    院94年度上訴字第2231、2405號判決及臺灣高等法院臺南分
    院95年度上更（一）字第84號判決意旨可資參照。本件被告
    前因施用毒品案件，經送執行觀察、勒戒後，因認無繼續施
    用毒品之傾向，於87年10月19日執行完畢釋放，經台灣高等
    法院台中分院判決免刑確定。又於89年間，因施用毒品案件
    ，經本院裁定送觀察勒戒並執行強制戒治後，於90年6月7日
    因停止強制戒治付保護管束，並於90年12 月18日保護管束
    期滿未經撤銷視為執行完畢。復於94年間，因施用毒品等案
    件，先後經本院判處有期徒刑5月、10月、7 月及1年確定，
    此有其台灣彰化地方法院檢察署刑案資料查註紀錄表、台灣
    高等法院被告前案紀錄表各1份在卷可按，揆諸前揭說明，
    本件被告施用毒品之犯行，即與5年後再犯之情形有別，自
    應逕行起訴，合先敘明。
四、核被告甲○○所為，分別係犯毒品危害防制條例第10條第1
    、2項之施用第一、二級毒品罪。其為施用毒品而分別持有
    一、二級毒品之犯行，已為施用毒品之高度行為所吸收，均
    不另論罪。又其所犯上開2罪，犯意各別，行為互殊，應予
    分論併罰。又被告有上開犯罪事實欄所載之前科紀錄，而於
    97年5月7日執行完畢等情，有上開刑案資料查註紀錄表及前
    案紀錄表各1份附卷可稽，被告於受有期徒刑之執行完畢後
    ，5年內故意再犯有期徒刑以上之罪，均為累犯，皆應依刑
    法第47條第1項之規定，分別加重其刑。爰審酌被告前曾有
    施用毒品罪行，經送觀察、勒戒及強制戒治後，猶不知悔改
    ，再施用毒品不輟，不僅戕害自身健康，更辜負國家將之視
    為病人，並施以長時間之戒治處遇之苦心，非加以長期與社
    會隔離之處分，實無以促其在誘惑四起之社會中，萌生戒除
    毒癮之決心與勇氣，另考量施用毒品行為對他人權益之侵害
    仍屬有限，且被告已於警詢、偵查及本院行準備程序與審理
    時均坦承犯行，暨其犯罪動機、目的、手段及其智識程度、
    生活狀況等一切情狀，分別量處如主文所示之刑，並定其應
    執行之刑，以示懲儆。至被告施用甲基安非他命所用之玻璃
    球1支，已為被告丟棄而滅失，無從併予宣告沒收，附此敘
    明。
據上論斷，應依刑事訴訟法第 273 條之1 第1 項、第299 條第1
項前段，毒品危害防制條例第10條第1 項、第2 項，刑法第11條
前段、第47條第1 項、第51條第5 款，判決如主文。
本案經檢察官紀雅惠到庭執行職務。
中    華    民    國    98    年    11    月    30    日
                  刑事第九庭    法      官  葛永輝
以上正本證明與原本無異。
如不服本判決應於收受判決後10日內向本院提出上訴書狀，並
應敘述具體理由。其未敘述上訴理由者，應於上訴期間屆滿後
20日內向本院補提理由書(均須按他造當事人之人數附繕本)
「切勿逕送上級法院」。
中    華    民    國    98    年    11    月    30    日
                                書  記  官  吳曉玟
附錄本案論罪科刑法條全文：
毒品危害防制條例第10條
施用第一級毒品者，處六月以上五年以下有期徒刑。
施用第二級毒品者，處三年以下有期徒刑。


司法院資訊處製作；財團法人民間司法改革基金會備份。
